臺灣高雄地方法院民事裁定
109年度消債清字第81號
聲  請  人  王李富美（原名：李富美）
0000000000000000

0000000000000000

0000000000000000

上列聲請人因消費者債務清理事件聲請清算，本院裁定如下：
    主  文
聲請駁回。
聲請費用由聲請人負擔。
    理  由  
一、本件聲請意旨略以：伊無力清償債務，前依中華民國銀行公
    會會員辦理消費金融案件無擔保債務協商機制請求共同協商
    債務方案成立，惟仍不得已毀諾。前雖曾聲請更生，惟經駁
    回。又未經法院裁定開始更生程序或許可和解或宣告破產，
    爰聲請清算等語。
二、按債務人不能清償債務或有不能清償之虞者，得依本條例所
    定更生或清算程序，清理其債務，消費者債務清理條例（下
    稱消債條例）第3條定有明文。消費者與他人間債之關係之
    發生，係依契約自由原則及相互間之信賴為基礎，此為社會
    經濟活動得以維繫及發展之重要支柱，債務人經濟窘迫，固
    不應任其自生自滅，債權人一方之利益亦不能摒棄不顧。而
    判斷是否不能清償債務或有不能清償之虞，宜綜衡債務人全
    部收支、信用及財產狀況，評估其客觀資產是否大於負債，
    是否因負擔債務而不能維持最基本之生活條件，以及債權人
    如利用一般程序追償，是否會使其陷於無法重建經濟生活之
    困境等。如債務人可於相當之期間內以己力清償債務，應無
    不能清償債務或有不能清償債務之虞之情形，尚無藉助本條
    例所定更生或清算程序清理債務之必要。
三、經查：
  ㈠聲請人曾請求銀行公會協商債務方案成立，約定自民國95年6
    月起，分108期，利率6％，每月清償新臺幣（下同）13,000
    元，惟聲請人僅履行3期即未依約繳款，而於95年10月16日
    經通報毀諾，固有協議書【本院97年度消債更字第1055號卷
    （下稱前案卷）第49至51頁】、荷蘭銀行函（前案卷第149
    至150頁）、遠東銀行陳報狀（本案卷第56至57頁）可參。
    按消債條例第151 條第9 項準用同條第7 項但書所稱「因不
    可歸責於己之事由，致履行有困難」之情形，僅須於法院就
    更生或清算之聲請為裁判時存在即為已足，至債務人於履行
    困難之事由發生前有無違約不履行行為，與該事由是否不可
    歸責於債務人之判斷尚屬無涉（另參考98年第1 期民事業務
    研究會第26號之司法院民事廳消費者債務清理條例法律問題
    研審小組意見）。又依消債條例第151 條第9 項準用同條第
    8 項再準用第75條第2 項之規定，債務人可處分所得扣除自
    己及依法應受其扶養者所必要生活費用之餘額，連續3 個月
    低於協商方案應清償之金額者，推定有不可歸責於己之事由
    致履行有困難。經查，聲請人於95年時申報所得雖為313,14
    1元，平均每月所得約26,095元（本裁定計算方式均採元以
    下4捨5入），此有財政部高雄國稅局95年度所得清單可考（
    前案卷第16至17頁），惟其目前平均每月收入約15,500元，
    扣除其自陳每月最低生活費支出10,194元後（詳後述），僅
    餘5,306元，顯已無法負擔每月13,000元之還款金額，堪認
    聲請人之收入無法持續支應前揭生活開支及協商款項，致繼
    續履行有所困難，亦即可認聲請人有不可歸責於己之事由，
    致不能履行原協商條件。
  ㈡按消費者債務清理條例之立法目的，係為使不幸陷入經濟困
    境之人得以清理債務、重建生活，而非使任何積欠債務之人
    均能依本條例免責，是於評估債務人清償債務之能力時，仍
    應適當評估債務人過去資力及生活狀況。經查，聲請人自陳
    配偶之子女王○程於106年2月25日突然癱瘓後，伊即無工作
    ，在家照顧，賴二姐每月資助7,000元維持生活，108年10月
    18日起於家鄉麵館兼職，擔任廚師助手，工作時間自11時30
    分至14時30分，時薪150元，每月收入9,000元，另每月尚有
    領取3,000元身障照顧者津貼，及自107年1月起至108年10月
    21日，每月領取5,000元慈濟補助，自108年10月22日調為每
    月3,500元，名下有與配偶共有之房屋1筆、土地2筆，曾經
    債權人聲請本院以108年度司執字第74403號執行事件（下稱
    系爭執行案件）強制執行拍賣，經本院鑑價後，其應有部分
    之價值共計4,552,000元，此有本院塗銷查封登記函（本案
    卷第6頁）可參，足認聲請人所有財產價值顯逾所負債務2,5
    61,768元（含抵押權人台北富邦銀行之有擔保債務總額）。
    換言之，聲請人之積極財產顯大於消極財產，其聲請清算尚
    難認於法有合，本件聲請，自應予駁回。
四、綜據上述，本件難認聲請人有不能清償債務或不能清償之虞
    之情事，尚無藉助清算程序清理債務之必要性，其聲請應予
    駁回。 
中　　華　　民　　國　 109　　年　　11　　月　　17　　日
              　　民事庭　　法　官　賴寶合
以上正本係照原本作成。
如對本裁定不服，得於裁定送達後10日內向本院提出抗告狀，並
繳納抗告裁判費新臺幣1,000 元。
中　　華　　民　　國　 109　　年　　11　　月　　17　　日
  　                        書記官　胡美儀